臺灣彰化地方法院民事判決
111年度家繼訴字第23號
原      告  吳國棟  

訴訟代理人  潘欣欣律師
被      告  吳國淵  


            吳國彬  

            吳淑華  

            吳翠華  


            吳靜枝  


上列當事人間請求分割遺產事件，本院於民國111年10月5日言詞
辯論終結，判決如下：
    主  文
兩造公同共有被繼承人吳林素英所遺如附表「遺產內容及明細」
、「金額（新臺幣）」欄所示之遺產，分割如附表「分割方法」
欄所示。
訴訟費用新台幣27730元由兩造依應繼分比例每人各負擔六分之
一。　　
    事實及理由
一、被告吳國彬、吳淑華、吳翠華、吳靜枝經合法通知，未於言
    詞辯論期日到場，核無家事事件法第51條準用民事訴訟法第
    386條所列各款情形，爰依原告之聲請，由其一造辯論而為
    判決。
二、原告起訴主張：㈠緣兩造之被繼承人吳林素英於民國（下同
    ）109年10月22日死亡，遺有附表「遺產內容及明細」欄所
    示共計14,406,598元存款及其利息之遺產，兩造為其繼承人
    ，應繼分各六分之一。㈡惟查，按關於遺產管理、分割及執
    行遺囑之費用，由遺產中支付之，民法第1150條前段定有明
    文。又被繼承人之喪葬費用既為完畢被繼承人之後事所不可
    缺，復參酌遺產及贈與稅法第17條第1項第10款亦規定被繼
    承人之喪葬費用由繼承財產扣除，應由遺產負擔之。準此，
    被繼承人死亡前所負擔債務，應以遺產為清償，被繼承人有
    關之喪葬費用、遺產管理、遺產分割及執行遺囑之費用，不
    僅為繼承人個人之利益，且遺產債權人及其他利害關係人亦
    受利益，此費用應由遺產中支付。故原告墊付之被繼承人吳
    林素英喪葬費用377,655元，此喪葬費用自屬遺產債務，應
    先由被繼承人吳林素英之遺產中先予扣還清償原告後，兩造
    始得就剩餘之遺產為分割。從而，被繼承人吳林素英之遺產
    14,406,598元及其孳息扣除應清償原告墊付之喪葬費用377,
    655元後，剩餘遺產，再按兩造之應繼分各六分之一分割取
    得。原告吳國棟則除分得上開剩餘遺產六分之一數額外，並
    取得墊付之喪葬費用377,655元。爰此，原告主張依附表「
    分割方法」欄所示方案為本件分割方法，自屬公允。
三、被告吳國彬、吳淑華、吳翠華、吳靜枝具狀陳述意見略以：
    同意原告請求。遺產債務即被繼承人的喪葬費377,655元確
    實係由原告先行墊付，應先由被繼承人之遺產中扣還予原告
    ，所剩餘之遺產及其利息，再由兩造按應繼分各六分之一分
    割取得。同意原告的分割方案。
四、被告吳國淵答辯意旨則以：請求駁回原告之訴，訴訟費用由
    原告負擔。理由如下：㈠被繼承人在世的時候，這十年當中
    他們五個都不聞不問，不願浪費時間在母親身上，母親過世
    才回來橫取豪奪，我要向他們請求我這十年的付出及勞力及
    損失。㈡被繼承人沒有勞保，但子女請求直系血親尊親屬死
    亡的勞保喪葬補助，是由被告吳翠華個人所投保的勞保去請
    領的，所以被告吳翠華要拿出來。　
五、本院得心證之理由：
㈠、原告主張上揭之事實，業據提出繼承系統表、戶籍謄本、除
    戶戶籍謄本、遺產稅免稅證明書影本、被繼承人所遺各金融
    機構存款餘額證明書6件、喪葬費用明細表暨收據影本等件
    為證。被告吳國彬、吳淑華、吳翠華、吳靜枝均具狀同意原
    告之分割方案。被告吳國淵則不同意原告之分割方案，並以
    前詞置辯，且未提出其他分割方案。本院審酌上開事證，足
    認本件之被繼承人確實遺有如附表所示之遺產，且兩造未能
    協議分割，而被告吳國淵所辯有關其先前已給付被繼承人扶
    養費十年等節，則係屬於其得否請求返還代墊扶養費之事由
    ，另被告吳國淵抗辯有關被告吳翠華其個人所投保的勞保所
    請領的喪葬補助款要拿出來云云，則依法無據，是被告吳國
    淵所辯均非有據，堪認原告主張之事實為真實。
㈡、按繼承，因被繼承人死亡而開始；遺產繼承人，除配偶外，
    依下列順序定之：1.直系血親卑親屬、2.父母、3.兄弟姊妹
    、4.祖父母；第1138條所定第一順位之繼承人，以親等近者
    為先；第1138條所定第一順序之繼承人，有於繼承開始前死
    亡或喪失繼承權者，由其直系血親卑親屬代位繼承其應繼分
    。同一順序之繼承人有數人時，按人數平均繼承，但法律另
    有規定者，不在此限；配偶有相互繼承遺產之權，其應繼分
    與第1138條所定第一順序之繼承人同為繼承時，其應繼分與
    他繼承人平均，民法第1147條、第1138條、第1139條、第11
    40條、第1141條、第1144條第1款分別定有明文。
㈢、次按遺產管理、分割及執行遺囑之費用，由遺產中支付之，
    民法第1150條定有明文。所謂遺產管理之費用，具有共益之
    性質，凡為遺產保存上所必要不可欠缺之一切費用，如事實
    上之保管費用、繳納稅捐等均屬之，至於被繼承人之喪葬費
    用，實際為埋葬該死亡者有所支出，且依一般倫理價值觀念
    認屬必要者，性質上亦應認係繼承費用，並由遺產支付之（
    最高法院109年度台上字第89號民事判決意旨參照）。另按
    民法第1164條規定「繼承人得隨時請求分割遺產。但法律另
    有規定或契約另有訂定者，不在此限」，第1151條規定「繼
    承人有數人時，在分割遺產前，各繼承人對於遺產全部為公
    同共有」，第830條第2項規定「公同共有物之分割，除法律
    另有規定外，準用關於共有物分割之規定」，第824條第2項
    至第4項規定「分割之方法不能協議決定，或於協議決定後
    因消滅時效完成經共有人拒絕履行者，法院得因任何共有人
    之請求，命為下列之分配：一、以原物分配於各共有人。但
    各共有人均受原物之分配顯有困難者，得將原物分配於部分
    共有人。二、原物分配顯有困難時，得變賣共有物，以價金
    分配於各共有人；或以原物之一部分分配於各共有人，他部
    分變賣，以價金分配於各共有人。以原物為分配時，如共有
    人中有未受分配，或不能按其應有部分受分配者，得以金錢
    補償之。以原物為分配時，因共有人之利益或其他必要情形
    ，得就共有物之一部分仍維持共有」。
㈣、如前所述，兩造均係被繼承人之子女，應繼分各六分之一，
    原告主張系爭遺產，並無不能分割之情事，惟兩造迄今無法
    協議分割，是原告請求分割系爭遺產，合於民法第1164條前
    段規定，應屬有據。又原告主張被繼承人吳林素英之遺產存
    款及其利息應清償遺產債務即原告墊付之喪葬費用377,655
    元後，餘款再由兩造按應繼分各六分之一分割取得，核與前
    揭規定無違，且為被告吳國彬、吳淑華、吳翠華、吳靜枝亦
    同意原告之分割方案，本件原告請求依法有據，其分割方法
    公平，應可採取，爰判決如主文第一項所示。
㈤、分割遺產之訴，係絕對必要共同訴訟，兩造間本可互換地位
    ，並均蒙其利，本件原告訴請分割遺產雖於法有據，但被告
    應訴實因必要共同訴訟之訴訟性質所不得不然，倘訴訟費用
    全由被告負擔全部，將顯失公平，是本院認應由兩造按附表
    一應繼分比例分擔，較為公允，爰諭知訴訟費用之負擔如主
    文第二項所示。　　
五、訴訟費用負擔之依據：家事事件法第51條，民事訴訟法第80
    條之1。　　 　　　　　　　　
中　　華　　民　　國　　111 　年　　10　　月　　12　　日
                  家事法庭  法　官　王美惠
以上正本係照原本作成。
如對判決上訴，應於判決送達後20日內向本院提出上訴狀。如委
任律師提起上訴者，應一併繳納上訴審裁判費。
中　　華　　民　　國　　111 　年　　10　　月　　12　　日
                                書記官　林子惠
附表：被繼承人吳林素英遺產範圍及分割方法
編號 遺產內容及明細 金額（新臺幣） 分割方法 1 陽信商業銀行彰化分行現有定期儲金及存款帳號：00000-000000-0 4,102,232元及其利息 4,102,232元及其利息先由吳國棟取得墊付喪葬費用377,655元，餘款再由兩造各分得六分之一。 2 玉山銀行彰化分行現有定期儲金及存款帳號：0000-000-000000 7,786,339元及其利息 由兩造各分得六分之一 3 彰化郵局-曉陽分局現有定期儲金及存款局號：0000000帳號：0000000 2,515,146元及其利息 由兩造各分得六分之一 4 彰化第一信用合作社曉陽分社現有存款帳號：0000-00-00000-0-0 2,881元及其利息 由兩造各分得六分之一